【裁判字號】    98,審易,1803
【裁判日期】    981030
【裁判案由】    傷害等
【裁判全文】
臺灣高雄地方法院刑事判決            98年度審易字第1803號
公  訴  人  臺灣高雄地方法院檢察署檢察官
被      告  甲○○
選任辯護人  李偉如律師
上列被告因傷害等案件，經檢察官提起公訴（98年度偵字第2005
0 號），嗣因被告就被訴事實為有罪之陳述，經本院依簡式審判
程序審理，本院判決如下:
    主  文
甲○○犯妨害公務執行罪，累犯，處有期徒刑陸月，如易科罰金
，以新臺幣壹仟元折算壹日。
    事  實
一、甲○○前因妨害公務、公共危險等罪，經本院以97年度審交
    簡字第2867號判決有期徒刑5 月確定，於民國98年7 月3 日
    執行完畢出監。詎其仍不知悔改，於出監當日中午12時許，
    立即至位於臺灣高雄監獄附近之高雄縣大寮鄉○○路14之13
    號「紅順超商」飲酒，並借酒意在超商外鬧事，超商負責人
    林永松見狀隨即報警處理，警方於同日中午12時40分到場，
    詎料，甲○○竟基於侮辱公務員及施強暴妨害公務之犯意，
    對依法前來執行職務之張英霖、黃學鵬等員警辱罵「幹你娘
    」等語（此部分所涉公然侮辱部分，未據告訴），又以手推
    擠張英霖之身體，致張英霖右前臂及右手多處抓傷而受有傷
    害（傷害部分經被害人撤回告訴，不另為不受理諭知），以
    此強暴之方法妨害公務員依法執行職務。
二、案經高雄縣政府警察局林園分局報告臺灣高雄地方法院檢察
    署檢察官偵查起訴。
    理  由
一、按本件被告甲○○所犯係死刑、無期徒刑、最輕本刑為3 年
    以上有期徒刑以外之罪，其於準備程序就前揭被訴事實為有
    罪之陳述，經受命法官告知簡式審判程序之旨，並聽取其與
    公訴人之意見後，本院認無不得或不宜改依簡式審判程序進
    行之處，爰依刑事訴訟法第273 條之1 第1 項、第284 條之
    1 ，裁定本件由受命法官獨任進行簡式審判程序，合先敘明
    。
二、上揭犯罪事實，業據被告甲○○於警詢、偵查、本院審理中
    均坦承不諱，核與證人林永松於警詢中之證述，及證人張英
    霖、黃學鵬於偵查中之證述相符，並有職務報告1 份、照片
    5 張、瑞生醫院診斷證明書1 紙附卷足憑。從而，本件事證
    明確，被告涉犯侮辱公務員及施強暴妨害公務等犯行，均堪
    以認定。
三、核被告上開所為，係犯刑法第135 條第1 項妨害公務執行罪
    、同法第140 條第1 項之侮辱公務員罪。又按刑法第140 條
    第1 項侮辱公務員罪，屬妨害國家公務之執行，為侵害國家
    法益，並非侵害個人法益之犯罪，如對於公務員2 人以上依
    法執行職務時，當場侮辱，仍屬單純一罪，並無刑法第55條
    想像競合犯之法例適用（最高法院85 年 度臺非字第238 號
    判例意旨參照），刑法第135 條第1 項之妨害公務執行罪亦
    應同此解釋。是本件被告同時以「幹你娘」侮辱張英霖、黃
    學鵬等2 名警員，以及同時以手推擠之方式，對依法執行職
    務之張英霖施以強暴，係基於同一侮辱公務員及妨害公務執
    行之犯意，妨害國家公務之執行，其被害法益均為國家，並
    非公務員個人，故雖有數名執行公務之公務員遭當場侮辱，
    亦僅分別成立一個侮辱公務員罪及一個妨害公務執行罪，而
    無想像競合犯之適用。又被告當場多次以「幹你娘」辱罵張
    英霖、黃學鵬，均基於侮辱之目的而同時所為之數個舉動，
    因其侵害之法益同一，且數行為係在密切接近之時間、地點
    實施，各行為之獨立性極為薄弱，依一般社會健全觀念，在
    時間差距上，難以強行分開，在刑法評價上，應視為數個舉
    動之接續施行，應屬接續犯，而為包括之一罪。另被告對依
    法執行職務之張英霖、黃學鵬，當場出言侮辱，並以手推擠
    之方式，對張英霖施以強暴，均係基於一個妨害公務執行之
    犯意，於密接之時間、空間下所為，其行為實難加以強行分
    割，而屬想像競合犯，依刑法第55條規定，應從一重論以妨
    害公務執行罪，檢察官認被告所犯上開妨害公務執行罪與侮
    辱公務員罪，應予分論併罰，容有未合。被告有犯罪事實欄
    所述經判處有期徒刑並執行完畢之情形，此有臺灣高等法院
    被告前案紀錄表在卷可佐，其於徒刑執行完畢5 年之內故意
    再犯本件有期徒刑以上之罪，為累犯，應依法加重其刑。
四、爰審酌被告已有多次公共危險等犯行，顯見其平日素行非佳
    ，復其前於97年間已有妨害公務之前科犯行，此次甫出獄，
    同日即在臺灣高雄監獄附近之超商藉酒鬧事，並對於前來處
    理員警再為妨害公務犯行，公然挑戰公權力，實有可議；惟
    念被告於本院審理中已坦承犯行，而被告嗣後並向本件執行
    職務之公務員道歉，經被害人當庭撤回告訴，並表示：被告
    態度不錯，願意原諒被告，希望給予被告一次機會，從輕量
    刑等語，此有本院98年10月16日審判筆錄及撤回告訴狀各1
    份在卷為證，足認被告事後對其當日行為有所反省，並試圖
    彌補所造成的損害，復參告訴人所受傷勢非重等情，及綜合
    考量被告甫出獄，亟須回歸社會，且其家境貧寒（見警卷家
    庭經濟狀況欄之記載），暨其上開犯罪情節等相關情狀，量
    處如主文所示之刑，並諭知易科罰金之折算標準，以示懲儆
    。
五、不另為不受理諭知部分：
  (一)公訴意旨另以：被告上開以手推擠告訴人即員警張英霖，致
    該員警受有上開傷害，因認被告就此部分，亦涉有刑法第27
    7 條第1 項之傷害罪嫌等語。
  (二)惟按告訴乃論之罪，告訴人於第一審辯論終結前，得撤回其
    告訴，又告訴經撤回者，法院應諭知不受理之判決，刑事訴
    訟法第238 條第1 項、第303 條第3 款分別定有明文。
  (三)查上揭被告傷害告訴人張英霖之犯行，依刑法第287 條前段
    之規定須告訴乃論。而告訴人已於本院審理中當庭具狀撤回
    告訴，此有前揭撤回告訴狀1 份附卷可參，揆諸上開規定及
    說明，本應就此部分諭知不受理之判決，惟因公訴意旨認此
    部分犯行與上開經論罪科刑之部分，有想像競合之裁判上一
    罪關係，爰就此部分不另為不受理之諭知，附此敘明。
據上論斷，應依刑事訴訟法第273 條之1 第1 項、第284條之1、
第299 條第1 項前段，刑法第135 條第1 項、第140 條第1 項、
第55條、第47條第1 項、第41條第1 項前段，刑法施行法第1 條
之1 ，判決如主文。
本案經檢察官乙○○到庭執行職務。
中    華    民    國    98    年    10    月    30    日
                  刑事第十庭    法  官  呂明燕
如不服本判決應於收受判決後10日內向本院提出上訴書狀，並應
敘述具體理由。其未敘述上訴理由者，應於上訴期間屆滿後20日
內向本院補提理由書(均須按他造當事人之人數附繕本)「切勿逕
送上級法院」。
中    華    民    國    98    年    10    月    30    日
                                書記官  張琇晴
附錄本案論罪科刑法條全文
中華民國刑法第135條
（妨害公務執行及職務強制罪）
對於公務員依法執行職務時，施強暴脅迫者，處3年以下有期徒
刑、拘役或3百元以下罰金。
意圖使公務員執行一定之職務或妨害其依法執行一定之職務或使
公務員辭職，而施強暴脅迫者，亦同。
犯前二項之罪，因而致公務員於死者，處無期徒刑或7年以上有
期徒刑；致重傷者，處3年以上、10年以下有期徒刑。
中華民國刑法第140條
（侮辱公務員公署罪）
於公務員依法執行職務時，當場侮辱，或對於其依法執行之職務
公然侮辱者，處6月以下有期徒刑、拘役或1百元以下罰金。
對於公署公然侮辱者亦同。


司法院資訊處製作；財團法人民間司法改革基金會備份。
